【裁判字號】    96,重上更(二),506
【裁判日期】    970219
【裁判案由】    違反槍砲彈藥刀械管制條例
【裁判全文】
臺灣高等法院臺南分院刑事判決   96年度重上更(二)字第506號
上  訴  人  臺灣臺南地方法院檢察署檢察官
被      告  丙○○
                    現另案於臺灣高雄第二監獄執行中
選任辯護人  吳永茂  律師
            羅玲郁  律師
上列上訴人因被告違反槍砲彈藥刀械管制條例案件，不服臺灣臺
南地方法院91年度訴字第1226號中華民國92年3月31日第一審判
決（起訴案號：臺灣臺南地方法院檢察署91年度偵字第8987號）
，提起上訴，本院判決如下：
    主  文
原判決撤銷。
丙○○共同未經許可寄藏卡柄槍，累犯，處有期徒刑肆年，併科
罰金新台幣壹拾萬元，罰金如易服勞役，以新台幣壹仟元折算壹
日。
扣案之槍枝管制編號0000000000，槍號為CM1712之俄製7．62ｍ
ｍSKS制式卡柄槍壹支沒收。
    事  實
一、丙○○曾於民國（下同）八十三年起陸續犯賭博、槍砲彈藥
    刀械管制條例、恐嚇等罪，經法院分別判處有期徒刑一年四
    月、八月、三月，定執行刑為有期徒刑二年，應執行至八十
    六年七月十五日，於八十四年間再犯煙毒條例、麻醉藥品等
    罪，經法院分別判處有期徒刑三年二月、五月，定執行刑為
    有期徒刑三年五月，接續執行，應執行至八十九年十二月十
    五日，於八十六年六月七日假釋，縮刑期滿日為八十九年十
    月十六日。緣於八十七年間，因陳耀光（應由檢察官另行偵
    辦）積欠丙○○新台幣（下同）一百多萬元未還，擬以進口
    之美國轎車一部抵充，但陳耀光無轎車可交付，乃提出一支
    俄製7．62ｍｍSKS制式卡柄槍，槍枝管制編號0000000000，
    槍號為CM1712（起訴書誤載為制式AK四○自動步槍）供質押
    ，俟進口一部轎車折抵欠款後再取回，竟予應允，而囑明知
    為槍械有共同犯意聯絡之林旭昇（已於九十一年九月死亡）
    帶領陳耀光，將該槍埋於台南縣柳營鄉小腳腿地下，未經許
    可而寄藏。迄至九十年九月六日，於台南縣調查站偵訊他案
    時，主動供出該槍及藏匿地點，並於九十年九月七日帶同台
    南市調查站人員前往取出，扣得俄製SKS制式卡柄槍一支。
二、案經法務部調查局臺南市調查站移送臺灣臺南地方法院檢察
    署檢察官偵查起訴。
    理  由
壹、證據能力部分：
    按被告以外之人於審判外之言詞或書面陳述，除法律有規定
    者外，不得作為證據，刑事訴訟法第一百五十九條第一項固
    定有明文。惟被告以外之人於審判外之陳述，雖不符同法第
    一百五十九條之一至之四之規定，而經當事人於審判程序同
    意作為證據，法院審酌該言詞陳述或書面陳述作成時之情況
    ，認為適當者，亦得為證據。又當事人、代理人或辯護人於
    法院調查證據時，知有第一百五十九條第一項不得為證據之
    情形，而未於言詞辯論終結前聲明異議者，視為有前項之同
    意，同法第一百五十九條之五亦定有明文。公訴人、被告及
    選任辯護人於審判程序中對於有關具傳聞性質之證據資料之
    證據能力，均表示同意有證據能力，且迄於言詞辯論終結前
    亦未聲明異議。本院審酌卷內證據資料作成時之情況，核無
    違法取證或其他瑕疵，且為證明本件犯罪事實所必要之重要
    關係事項，認為以之作為證據為適當，所有相關證據資料，
    自得做為證據，合先敘明。
貳、認定犯罪事實所憑之證據及理由
一、訊據被告丙○○矢口否認有何未經許可寄藏槍枝之犯行，辯
    稱陳耀光要拿槍給伊抵押，伊並沒有同意，槍是林旭昇帶陳
    耀光去埋藏的，伊從未看到槍，也不知道槍埋藏在何處云云
    。
二、經查，陳耀光因積欠被告丙○○一百多萬元未還，擬以進口
    之美國轎車一部抵充，但陳耀光無轎車可交付，乃提出一支
    俄製7．62ｍｍSKS制式卡柄槍供作質押，俟進口一部轎車折
    抵欠款後再取回，被告丙○○接獲乙○○電話告知陳耀光欲
    以槍枝質押之事後，被告丙○○便指示乙○○轉告同行之林
    旭昇陪同陳耀光尋找埋槍之地點加以掩埋等情，業據證人乙
    ○○於本院審理時具結證稱：「那天下午丙○○叫我跟阿昇
    （指林旭昇）去牽車，我去跟美國說我們董仔（指被告）要
    車子，他也沒有講什麼就上我的車上，我看到他提一個袋子
    ，裡面什麼東西我還沒有看到，是我們到中途他下車去買檳
    榔，我跟阿昇說，阿昇你有無看到那東西，阿昇說他沒有看
    到，阿昇有伸手去偷摸說是長長的，我問他什麼叫長長的，
    到了工地美國仔才跟我說你打電話跟你們董仔說沒有車，要
    用那東西給我們董仔抵，我打電話丙○○說美國仔拿樣東西
    要給你抵，我們董仔問說什麼東西，我說長長的，到工地我
    又打好幾通電話給丙○○跟丙○○說那是AK。」（見本院更
    二審卷第78頁）證人乙○○另於原審證稱：「我們董事長（
    被告）有拜託他（指陳耀光）買一輛進口車，車子沒有進來
    ，他拿這支長槍給被告押，後來被告打電話說叫他找一個地
    方藏起來。最後美國仔他（指陳耀光）找另外一個叫林旭昇
    土方的負責人一起將這支槍掩埋，後來是他們二人去埋的。
    」「我不知道槍藏在那裡。」（見原審卷第三十一頁）證人
    甲○○於原審證稱：「我認識陳耀光，我只有看到陳耀光他
    拿一個袋子，．．那天是他拿一支槍找丙○○，他不在，叫
    阿發打電話給丙○○，打了好幾通，有聯絡到，後來林旭昇
    被陳耀光載出去，那天我有問阿發下午的情形，他說老闆拿
    了八十萬買一部車，陳耀光拿一支槍來抵，因為這槍是有責
    任的，阿發叫阿昇帶陳耀光去藏。」「是林旭昇帶陳耀光藏
    槍的。」（見原審卷第57頁）。被告丙○○於本院上訴審審
    理時亦供承：「我只是要林旭昇帶陳耀光去埋槍。」（見本
    院上訴卷第49頁）足證本件扣案之俄製7．62ｍｍSKS制式卡
    柄槍係被告丙○○指示林旭昇帶同陳耀光尋找地點掩埋無誤
    。雖被告丙○○於本院更二審審理時辯稱陳耀光要拿槍給伊
    抵押，伊並沒有同意云云。然查，如被告丙○○不願接受陳
    耀光以槍枝質押作為條件，則其大可要求陳耀光攜回該槍枝
    即可，何須再指示林旭昇與陳耀光一同前去藏槍？此顯然與
    常情相違。故被告丙○○辯稱槍是林旭昇與陳耀光一同去埋
    藏的，與伊無關云云，並不足採。
三、本件係因法務部調查局台南市調查站偵辦被告丙○○遭厲顏
    福、鄭榮昌等人暴力討債案件，由被告丙○○主動供出藏槍
    之事，而連絡林旭昇帶領台南市調查站辦案人員取出本件俄
    製SKS制式卡柄槍一支等情，業據被告丙○○於台南市調查
    站調查時供稱：「……約於八十七年左右，友人『耀光』（
    即陳耀光）欠我一百餘萬元，本來要以其美國進口轎車賣給
    我抵帳，而在車子未交給我之前，先交給我一把AK四Ｏ長槍
    （即本件查獲之俄製SKS制式卡柄槍），交車後再取回該槍
    ，他交給我之後，我就埋在台南縣柳營鄉小腳腿地下，因先
    前承諾之美國進口轎車並未交貨，該槍埋在地下後迄今我並
    未拿出，我願意帶領貴站人員明日上午前往起出。」；「…
    …『耀光』欠我一百多萬元，本欲以辦理進口美國轎車抵充
    ，我知道『耀光』有美國籍，原經營進出口生意，當時欲去
    美國，可能怕該槍無適當地方藏匿，乃將該槍先抵押放在我
    這邊，當時係『耀光』告訴我該槍是蘇俄製造的AK四Ｏ長槍
    ，時間約為八十七年左右，我當時即將該槍埋在台南縣東山
    鄉與柳營鄉交界之小腳腿地下。」等語在卷可按（見90年營
    偵1538號卷第5、11頁）而據承辦本案之台南市調查站調查
    員魏貽謀於原審證稱：「因為厲顏福等人是外省掛的，我們
    監聽，他在九月六日有主動再到調查站說明，他知道我們在
    監聽，我們受理其他案件也得知可能也有持有槍械，我們趁
    機問他有無持有槍械希望他能提供槍械出來自首，他就當場
    承認他有一長槍AK四七，我們就向陳檢察官回報，第二天我
    們就帶他去取槍。」、「（取槍地點）是別人帶我們去，他
    叫林旭昇。」、「約丙○○在早上九點新營交流道麥當勞那
    邊相等，後來，他帶我們到山川企業社所在在白河鎮糞箕湖
    ，他打電話聯絡林旭昇回來，林旭昇再帶我們到台南縣東山
    鄉和柳營鄉交界的小腳腿取出槍。」「（丙○○有無說槍是
    何人買的？）他說是經提示口卡說是陳耀光買的，是抵給他
    的。」等語明確（見原審卷第46、47頁）。益證槍枝確係被
    告丙○○指示林旭昇帶同陳耀光埋藏，事後林旭昇向被告丙
    ○○告知埋槍之大約地點，否則被告丙○○何以能向調查站
    人員供出該槍埋在台南縣東山鄉與柳營鄉交界之小腳腿地下
    ？又因埋槍時被告丙○○並未在場，而不知道確切之地點，
    故必須找來林旭昇帶領辦案人員取出槍枝。不得因槍枝係林
    旭昇帶領辦案人員所取出，即認被告丙○○與本件寄藏槍枝
    無關，而作有利於被告丙○○之認定。至於證人乙○○、甲
    ○○於本院更二審審理時所為其他證詞，顯係事後迴護被告
    丙○○之詞，不足採信，附此敘明。
四、扣案之俄製SKS制式卡柄槍一支，經內政部警政署刑事警察
    局鑑定結果，證實為蘇俄製SKS卡賓槍，認係共產國家製7.6
    2ｍｍ之制式卡柄槍，槍枝管制編號0000000000，槍號為CM1
    712，槍管內具肆條右旋來復線，機械性能良好，認具殺傷
    力，有該署九十年十月十二日刑鑑字第一九五六四二號鑑驗
    通知書附卷可稽（見90年偵字第13711號偵查卷第2頁），被
    告犯行，事證明確，堪以認定。
五、查刑法業以中華民國九十四年二月二日總統華總一義字第09
    400014901號令修正公佈第1～3、5、10、11、15、16、19、
    25～27、第四章章名、28～31、33～38、40～42、46、47、
    49、51、55、57～59、61～65、67、68、74～80、83～90、
    91-1、93、96、98、99、157、182、220、222、225、229-1
    、231、231-1、296-1、297、315-1、315-2、316、341、
    343條條文；增訂第40-1、75-1條條文；刪除第56、81、94
    、97、267、322、327、331、340、345、350條條文；並自
    九十五年七月一日施行。被告行為後，其應適用之相關法律
    已有變更，茲就與本案適用有關之條文，比較說明如下：
(一)、修正前刑法第二十八條共犯係規定：「二人以上共同實施犯
    罪之行為者，皆為正犯」，修正後則規定為：「二人以上共
    同實行犯罪之行為者，皆為正犯」，揆諸本條之修正理由係
    為釐清陰謀共同正犯、預備共同正犯、共謀共同正犯是否合
    乎本條規定之正犯要件。而被告所為上開犯行，既屬實行犯
    罪行為之正犯，則適用修正前之舊法並無不利於被告。
(二)、按舊刑法第四十七條規定：「受有期徒刑之執行完畢，或受
    無期徒刑或有期徒刑一部之執行而赦免後，五年以內再犯有
    期徒刑以上之罪者，為累犯，加重本刑至二分之一。」，新
    刑法則規定「受徒刑之執行完畢，或一部之執行而赦免後，
    五年以內故意再犯有期徒刑以上之罪者，為累犯，加重本刑
    至二分之一。」，而被告有如事實欄所載前科紀錄，有臺灣
    高等法院被告前案紀錄表在卷可查，被告於前案執行完畢五
    年以內再故意犯本件有期徒刑以上之罪，不論依新法或舊法
    之規定，均構成累犯，故被告行為時之舊法對被告並無不利
    。
(三)、被告行為後，刑法關於罰金刑易服勞役之規定業經修正公布
    ：就《折算標準》而言，舊法第四十二條第二項「易服勞役
    以1元以上3元以下，折算一日」（依罰金罰鍰提高標準條例
    廢止前第2條規定，就其原定數額提高為100倍折算一日，即
    銀元100元、200元、300元折算一日，換算成新臺幣即300、
    600、900元折算一日）之規定，修正公布為新法第四十二條
    第三項前段「易服勞役以新臺幣1000元、2000元或3000元折
    算一日」。新舊法相較，新法之規定將折算標準提高，使易
    服勞役之日數減少，新法較有利於被告。
六、按本件係因陳耀光積欠被告丙○○一百多萬元之債務，陳某
    乃攜槍欲交給被告丙○○供作質押，被告丙○○指示林旭昇
    帶陳耀光去藏槍，主觀上有同意收受寄藏之意，林旭昇亦係
    奉被告之命帶陳耀光去藏槍，核其所為係犯槍砲彈藥刀械管
    制條例第七條第四項未經許可寄藏卡柄槍罪。被告與林旭昇
    間，有犯意聯絡及行為分擔，為共同正犯。被告於台南縣調
    查站偵訊他案時，自首並主動供出該槍及藏匿地點，帶同台
    南市調查站人員前往取出該槍，應依槍砲彈藥刀械管制條例
    第十八條第一項規定減輕其刑。被告曾於八十三年起陸續犯
    賭博、槍砲彈藥刀械管制條例、恐嚇等罪，經法院分別判處
    有期徒刑一年四月、八月、三月，定執行刑為有期徒刑二年
    ，應執行至八十六年七月十五日，於八十四年間再犯煙毒條
    例、麻醉藥品等罪，經法院分別判處有期徒刑三年二月、五
    月，定執行刑為有期徒刑三年五月，接續執行，應執行至八
    十九年十二月十五日，於八十六年六月七日假釋，縮刑期滿
    日為八十九年十月十六日，有臺灣高等法院被告全國前案紀
    錄表在卷可參，五年內再犯本案有期徒刑以上之罪，不論依
    修正前之刑法第四十七條，或修正後之刑法第四十七條第一
    項之規定，均構成累犯，對被告而言並無有利或不利之情形
    ，自不生新舊法比較之問題，應逕依修正前之刑法第四十七
    條，論以累犯，並加重其刑。並依法先加後減之。
參、撤銷改判之理由：
一、原判決將檢察官所起訴寄藏扣案槍械恝置不論，僅探討被告
    是否持有該槍，並認被告未持有該槍，因而判決被告無罪，
    洵有未當。公訴人上訴意旨，執以指摘原判決不當，為有理
    由，原判決自屬無可維持，應由本院撤銷改判。爰審酌被告
    有多項犯罪前科，素行不良，其寄藏槍械之犯罪方法、對社
    會治安所生危害重大及犯罪後否認犯行，態度不佳等一切情
    狀，量處有期徒刑四年，併科罰金新台幣壹拾萬元。並依修
    正後刑法第四十二條第三項之規定，諭知罰金部分如易服勞
    役，以新台幣壹仟元折算壹日。
二、扣案之槍枝管制編號0000000000，槍號為CM1712之俄製7．6
    2ｍｍSKS制式卡柄槍壹支，為違禁物，不問屬於被告與否應
    依刑法第三十八條第一項第一款之規定，予以宣告沒收。
據上論結，應依刑事訴訟法第三百六十九條第一項前段、第三百
六十四條、第二百九十九條第一項前段，槍砲彈藥刀械管制條例
第七條第四項、第十八條第一項，刑法第十一條前段、第四十二
條第三項、第三十八條第一項第一款，修正前刑法第二十八條、
第四十七條，判決如主文。
本案經檢察官劉得鉦到庭執行職務。
中    華    民    國    97    年    2     月    19    日
                  刑事第六庭    審判長法  官  蔡崇義
                                      法  官  董武全
                                      法  官  曾文欣
以上正本證明與原本無異。
如不服本判決，應於收受本判決後十日內向本院提出上訴書狀。
其未敘述上訴理由者並得於提起上訴後十日內向本院補提理由書
狀（均須按他造當事人之人數附繕本）「切勿逕送上級法院」。
                                      書記官  李育儒
中    華    民    國    97    年    2     月    21    日
附錄：本判決論罪科刑法條
槍砲彈藥刀械管制條例第7條
未經許可，製造、販賣或運輸火砲、肩射武器、機關槍、衝鋒槍
、卡柄槍、自動步槍、普通步槍、馬槍、手槍或各類砲彈、炸彈
、爆裂物者，處死刑、無期徒刑或7年以上有期徒刑；處徒刑者
，併科新台幣3千萬元以下罰金。
未經許可，轉讓、出租或出借前項所列槍砲、彈藥者，處無期徒
刑或5年以上有期徒刑，併科新台幣1千萬元以下罰金。
意圖供自己或他人犯罪之用，而犯前二項之罪者，處死刑或無期
徒刑；處徒刑者，併科新台幣5千萬元以下罰金。
未經許可，持有、寄藏或意圖販賣而陳列第1項所列槍砲、彈藥
者，處5年以上有期徒刑，併科新台幣1千萬元以下罰金。
第1項至第3項之未遂犯罰之。


司法院資訊處製作；財團法人民間司法改革基金會備份。
